【裁判字號】    98,簡上,237
【裁判日期】    981117
【裁判案由】    詐欺
【裁判全文】
臺灣桃園地方法院刑事判決             98年度簡上字第237號
上  訴  人
即  被  告  乙○○
上列上訴人即被告因詐欺案件，不服本院刑事庭中華民國98年1
月17日98年度壢簡字第169 號第一審刑事簡易判決（聲請簡易判
決處刑案號：97年度偵字第21475 號），提起上訴，本院管轄之
第二審合議庭判決如下：
    主  文
上訴駁回。
乙○○緩刑貳年。
    事  實
一、乙○○可預見若提供金融帳戶予他人使用，可能幫助詐欺集
    團用以隱匿財產犯罪所得，仍基於縱使該人將其帳戶用以從
    事詐欺取財之犯罪行為，亦不違反其本意之幫助犯意，於民
    國97年8 月初某日，將其設於第一商業銀行中壢分行帳號
    00000000000000號帳戶（下稱第一銀行帳戶）之存摺、印章
    、金融卡以及密碼，連同其設於臺灣銀行竹北分行不詳帳號
    帳戶（下稱臺灣銀行帳戶）之存摺、印章、金融卡以及密碼
    ，放置於衛生紙紙盒內後，再持往桃園縣楊梅鎮○○○○道
    附近之「空軍一號」遊覽車，以此方式寄抵高雄鳳凰站，而
    交予某姓名年籍不詳之成年人使用。嗣該姓名年籍不詳之成
    年人取得前揭第一銀行帳戶之存摺、印章、金融卡以及密碼
    後，即意圖為自己不法之所有，於97年8 月11日上午10時前
    後，在不詳地點，佯裝為警員與書記官，接續撥打電話予甲
    ○○，誆稱某詐騙集團已被查獲，甲○○之帳戶遭利用為人
    頭帳戶，故甲○○將遭起訴，須將其設於台北富邦銀行帳戶
    內之存款提領後存入乙○○開設之第一銀行帳戶，以交付監
    管云云，並傳真偽造之法務部執行假扣押處分命令、個人資
    料外洩止付聲明書予甲○○，致甲○○陷於錯誤，乃於同日
    提領其帳戶內存款新台幣（下同）32萬元，並悉數存入前揭
    第一銀行帳戶，該筆存款旋即遭人提領一空。嗣甲○○發覺
    有異，報警處理後始查知上情。
二、案經桃園縣政府警察局中壢分局報請臺灣桃園地方法院檢察
    署偵查後聲請簡易判決處刑。
    理  由
一、按被告以外之人於審判外之言詞或書面陳述，除法律有規定
    者外，不得作為證據；被告以外之人於審判外之陳述，雖不
    符前4 條之規定，而經當事人於審判程序同意作為證據，法
    院審酌該言詞陳述或書面陳述作成時之情況，認為適當者，
    亦得為證據；當事人、代理人或辯護人於法院調查證據時，
    知有第159 條第1 項不得為證據之情形，而未於言詞辯論終
    結前聲明異議者，視為有前項之同意，刑事訴訟法第159 條
    第1 項、第159 條之5 分別定有明文。查本件下列所引用認
    定被告犯罪事實之各項證據方法，迄言詞辯論終結前，當事
    人均未聲明異議，揆諸上開法條規定，均得作為證據，合先
    敘明。
二、上揭犯罪事實，業據被告於本院審理時坦承不諱，且證人即
    被害人甲○○遭騙依指示將上述款項存入被告所有之第一銀
    行帳戶之事實，業據證人甲○○於警詢時證述綦詳（偵查卷
    第11頁至第12頁參照），核與證人即第一商業銀行中壢分行
    行員劉美珍於警詢時證述之情節相符（偵查卷第9 頁至第10
    頁），復有第一商業銀行存款紀錄、偽造之法務部執行假扣
    押處分命令、個人資料外洩止付聲明書以及被告開設之第一
    銀行帳戶活期儲蓄存款印鑑卡、存提明細表等件在卷可稽（
    偵查卷第14頁至第16頁、第18頁至第19頁參照），是依上開
    補強證據已足資擔保被告於本院審理中所為之上開任意性自
    白具有相當程度之真實性，而得使本院確信被告前述自白之
    犯罪事實確屬真實。以任何人均可辦理金融帳戶存摺、金融
    卡使用，如無正當理由，實無借用他人存摺、金融卡使用之
    理，而金融存摺、金融卡及密碼亦事關個人財產權益之保障
    ，其專有性甚高，除非本人或與本人親密關係者，難認有何
    理由可自由流通使用該存摺、金融卡及密碼，一般人均有妥
    為保管及防止他人任意使用之認識，縱特殊情況偶需交付他
    人使用，亦必深入瞭解用途及合理性，始予提供，且該等專
    有物品如落入不明人士手中，而未加以闡明正常用途，極易
    被利用為與財產有關之犯罪工具，而有犯罪意圖者，非有正
    當理由，竟徵求他人提供帳戶，客觀上可預見其目的，係供
    為某筆資金之存入，後再行領出之用，且該筆資金之存入及
    提領過程係有意隱瞞其流程及行為人身分曝光之用意，一般
    人本於一般認知能力均易於瞭解，報章媒體復一再披露詐騙
    集團為規避查緝，故使用他人帳戶以遂行詐欺之不法犯罪態
    樣，被告為智慮健全、有社會經驗之人，對此自難諉為不知
    ，且被告任意交付帳戶之晶片金融卡及密碼等物予他人，該
    人既有使用帳戶存摺之需，竟不思自行申辦，反大費周章收
    集他人帳戶使用，顯與一般交易常情相悖，則其用途實屬可
    疑，足證被告應可預見金融帳戶之提款卡、密碼等物提供他
    人使用，將幫助他人實施財產犯罪，竟仍將其上開銀行帳戶
    金融卡及密碼交付該來路不明之人，是縱無證據證明被告明
    知該人之犯罪態樣係以該帳戶供詐欺取財之用，仍顯具有幫
    助詐欺之不確定故意至明。從而，本件事證明確，被告上開
    犯行堪以認定，應依法論科。
三、核被告所為，係犯刑法第339 條第1 項、第30條第1 項前段
    詐欺取財罪之幫助犯。被告係基於幫助之犯意為上開犯行，
    依刑法第30條第2 項規定，按正犯之刑減輕之。原審認本件
    事證明確，因而適用刑法第30條第1 項前段、第2 項、第
    339 條第1 項、第41條第1 項前段，刑法施行法第1 條之1
    第1 項、第2 項前段之規定，量處有期徒刑5 月，並諭知易
    科罰金之折算標準。核其認事用法尚無違誤，量刑亦屬允當
    。上訴意旨雖以：其坦承本件犯行，已與被害人達成和解，
    請求宣告緩刑，給予自新之機會等語，然原審認事用法既無
    違誤，本件上訴仍屬無憑，應予駁回。惟被告未曾因故意犯
    罪受有期徒刑以上刑之宣告，此有臺灣高等法院被告前案紀
    錄表1 份在卷可按（原審卷第4 頁），其因一時失慮，致罹
    刑典，事後於本院審理時已坦承犯行，並與被害人達成協議
    後支付賠償金額，此有本院辦理刑事案件電話查詢紀錄表在
    卷可稽（簡上卷第44頁與背面），其經此偵審程序，應能知
    所警惕，信無再犯之虞，本院認其所受刑之宣告以暫不執行
    為適當，爰併諭知緩刑2 年，以啟自新。
據上論斷，應依刑事訴訟法第455 條之1 第1 項、第3 項、第
368 條，刑法第74條第1 項第1 款，判決如主文。
本案經檢察官簡方毅到庭執行職務。
中    華    民    國    98    年    11    月    17    日
                  刑事第十一庭  審判長法  官  蔡榮澤
                                      法  官  林蕙芳
                                      法  官  吳宗航
以上正本與原本無異。
不得上訴。
                                      書記官  鄭乃甄
中    華    民    國    98    年    11    月    18    日


司法院資訊處製作；財團法人民間司法改革基金會備份。
